臺灣彰化地方法院刑事判決　　　　　　　 96年度訴字第879號
公　訴　人　臺灣彰化地方法院檢察署檢察官
被　　　告　乙○○
指定辯護人　朱坤棋律師
上列被告因傷害等案件，經檢察官提起公訴（96年度偵字第2968
號），本院判決如下：
    主  文
乙○○以非法方法，剝奪人之行動自由，處有期徒刑拾月，減為
有期徒刑伍月，如易科罰金，以新臺幣壹仟元折算壹日；扣案之
小武士刀壹支沒收。
被訴傷害部分公訴不受理。
    事  實
一、乙○○與甲○○原係男女朋友關係，緣甲○○於民國（下同
    ）96年初向乙○○表示分手之意，惟乙○○仍執意維持與甲
    ○○之關係，兩人因此生有爭執。嗣於96年3月23日凌晨1時
    許，乙○○持其所有之小武士刀1把（所涉違反槍砲彈藥刀
    械管制條例案件部分，另經檢察官不起訴處分）至彰化縣和
    美鎮○○路198號「尚酩視聽歌唱館」，向在場之甲○○恐
    嚇以「如不跟我出去，就要刺下去」等語，並取出小武士刀
    作勢恐嚇，以此脅迫之非法方法壓制甲○○之意思自由，致
    甲○○心生畏懼，而隨同坐上乙○○所駕駛之車牌號碼
    7H-3371號自用小貨車，進而剝奪甲○○之行動自由，並將
    之置於自己實力支配之下，乙○○旋駕駛上開自用小貨車離
    開現場。兩人於車上因爭執不斷，至同日凌晨2時0分許，車
    輛途經彰化縣和美鎮○○路附近，乙○○將車停於產業道路
    ，甲○○心生畏懼表示要下車離去，乙○○不為允許，並將
    甲○○拉回車上，二人續為爭執，嗣甲○○趁隙打開車門跑
    離，二人於車外拉扯，致甲○○跌倒伏於地上，乙○○遂基
    於傷害之犯意，以預藏在車上、用「蠻牛」飲瓶盛裝之不明
    之具腐蝕性液體（未扣案）潑向甲○○，致甲○○左肩後上
    背受化學性灼傷之傷害（傷害罪部分已撤回，詳後敘），惟
    俟見甲○○疼痛呼叫，即先於路邊水溝中以水沖洗後，旋即
    將其載往醫院救治，乙○○前後非法剝奪甲○○之行動自由
    約計1小時許。嗣經員警據報前往處理，並在彰化縣埤頭鄉
    ○○路產業道路之工寮內起獲上開乙○○所有之小武士刀1
    把，始偵知上情。
二、案經甲○○訴由彰化縣警察局和美分局報請臺灣彰化地方法
    院檢察署檢察官偵查起訴。
    理  由
壹、被訴以非法方法剝奪人行動自由罪部分：
一、本件有關以下所引用被告乙○○以外之人於審判外之言詞或
    書面陳述，而不符合刑事訴訟法第159條之1至第159條之4之
    規定者，業經公訴人、被告於本院準備程序明示同意作為證
    據，且均經本院於審理時當庭直接提示而為合法之調查，公
    訴人、被告2 人亦未於言詞辯論終結前聲明異議，本院審酌
    前開證據作成或取得之狀況，並無非法或不當取證之情事，
    且亦無顯不可信之情況，故認為適當而均得以作為證據，是
    前開證據依刑事訴訟法第159條之5之規定，均具有證據能力
    ，先予敘明。
二、訊據被告乙○○對其上開犯罪事實坦白承認，核與告訴人甲
    ○○於警訊指陳被害情節大致相符，並有小武士刀1 把扣案
    可相佐證。至告訴人甲○○經本院依職權以證人身分傳訊，
    而於本院審理時翻異其詞，改稱在「尚酩視聽歌唱館」時係
    自願與被告出去乙節，經查，告訴人甲○○於警詢時指稱：
    案發當時我在店內聊天，乙○○忽然進入店內，指名要找我
    ，乙○○看見我之後就由衣服內取出1把長約30公分左右的
    小武士刀，乙○○就威脅我要跟他出去，不然就要刺下去，
    我因怕受傷害，就和乙○○外出共乘1部由乙○○駕駛的自
    小貨車離去等語，核與証人李姿緻於警訊中供証：乙○○就
    由衣服取出1把長約30公分左右的小武士刀，就威脅甲○○
    要跟他出去，不然就要刺下去等語相符。按認事採證、證據
    之取捨及證據證明力之判斷，俱屬事實審法院之職權，苟無
    違證據法則，自不能指為違法；是供述證據前後雖有差異或
    矛盾，事實審法院非不可本於經驗及論理法則，斟酌其他情
    形，作合理之比較，定其取捨；其就供述證據之一部，認為
    真實者，予以採取，亦非法則所不許。因之，證人供述之證
    據，前後縱有差異，事實審法院依憑證人前後之供述證據，
    斟酌其他證據，本於經驗法則與論理法則，取其認為真實之
    一部，作為論罪之證據，自屬合法（最高法院90年度臺上字
    第6943號判決要旨參照）。而告訴人甲○○於警訊中因被告
    乙○○未在場，較無利害關係及人情壓力之考量，無為迴護
    被告而事後串謀之可能，在心理上較少權衡利害得失或受他
    人干預，彼時之證述顯係出於自由意識所為，故其證述客觀
    上顯然較其於本院審理中之證述為可信，即告訴人甲○○於
    本院審理時改稱在「尚酩視聽歌唱館」係自願與被告出去云
    云，顯係與被告和解後為迴護被告乙○○所為之附和之詞，
    委無足取。是以，證人即告訴人甲○○於警訊中之證述，應
    與事實相符。被告以脅迫之方法剝奪告訴人甲○○行動自由
    之犯行堪以認定，應依法予以論科。
二、核被告乙○○所為，係犯刑法第302條第1項之妨害自由罪。
    按刑法第302條之妨害自由罪，原包括私禁及以其他非法方
    法剝奪人之行動自由而言，所謂非法方法，當包括強暴、脅
    迫等情事在內，亦有最高法院21年上字第1834號、74年台上
    字第3404號判例意旨分別足供參照，以強暴、脅迫之方法私
    行拘禁、剝奪行動自由，自應以其強暴、脅迫之目的為私行
    拘禁與剝奪行動自由，若有其他目的，自應認為係另生之犯
    意。按刑法第302條之妨害自由罪，係妨害他人自由之概括
    的規定，故行為人具有一定目的，以非法方法剝奪人之行動
    自由者，除法律別有處罰較重之規定（例如略誘及擄人勒贖
    等罪），應適用各該規定處斷外，如以使人行無義務之事，
    或妨害人行使權利為目的，而其強暴脅迫復已達於剝奪人行
    動自由之程度，即祇成立本罪，不應再依同法第304條論處
    。爰審酌被告與告訴人曾為男女朋友，一時衝動犯下本案，
    惟犯後坦承犯行，並與告訴人達成和解，尚有悔意，被害人
    已表示不再追究，且參酌被告之品行、智識程度、犯罪所受
    之刺激、手段、所生危害等一切情狀，量處如主文所示之刑
    。又被告行為後，中華民國96年罪犯減刑條例於96年7月4日
    公布，於同年月16日施行，查被告本件犯行係在96年4月24
    日以前，且非中華民國96年罪犯減刑條例第3條所示不得減
    刑之罪，爰依中華民國96年罪犯減刑條例第2條第1項第3款
    ，減其刑期2分之1。再被告所犯之罪，其所宣告之刑經本院
    依中華民國96年罪犯減刑條例第2條第1項第3款，減其刑期2
    分之1後，為有期徒刑6個月以下之刑度，爰依該條例第9條
    諭知易科罰金之折算標準，以資懲儆。另扣案之小武士刀係
    被告所有，供其犯本罪所用之物，業據被告供明在卷，應依
    刑法第38條第1項第2款規定併予宣告沒收。
貳、被訴傷害罪部分：
一、公訴意旨略以：公訴人認被告乙○○上開犯罪事實所述傷害
    甲○○之情，係涉有刑法第278條第1項、第3項之重傷未遂
    罪。公訴人認定被告乙○○涉有重傷未遂犯行，無非係以告
    訴人甲○○之指訴為據。惟按以強暴之方法剝奪人之行動自
    由時，若於實施強暴行為之過程中，致被害人受有傷害，乃
    施強暴之當然結果，固不另論傷害罪。惟妨害自由罪，並非
    以傷人為當然之手段，若行為人另具有傷害故意，且發生傷
    害結果，自應成立傷害罪名，此有89年度台上字第4676號判
    決要旨可資參照。經查，告訴人甲○○於本院審理時供稱：
    拉扯之後伊跌倒，並趴在地上，他是存心要潑我後面，他沒
    有要毀容我的意思。我力氣不如他，如果他要潑我的臉，他
    可以拉我起來再潑，而且當時現場沒有其他人。潑的時間就
    是一下倒出，像是雨點，就是只潑1次，我就覺得背很痛等
    語。復參諸告訴人灼傷部位為「左肩後上背化學性灼傷，佔
    體表面積百分之4」亦有其診斷書足參，綜觀上情，被告當
    時若有欲致告訴人重傷害之犯意，何須僅潑灑告訴人之背部
    ，且亦無毀敗身體機能之處，足認被告辯稱無重傷害之意，
    僅為嚇告訴人而潑灑告訴人等情，堪以採信，被告無重傷害
    之意，應可認定，此外，復查無其他積極證據足資證明被告
    有重傷害之意，核其所為，應係犯刑法第277條第1項之傷害
    罪，公訴人認被告涉犯重傷未遂罪嫌，容有未洽，公訴人顯
    有誤認。
二、查本件告訴人甲○○告訴被告乙○○於96年3月23日凌晨1時
    許，於彰化縣和美鎮○○路附近，基於傷害之犯意，以預藏
    在車上、用「蠻牛」飲料瓶盛裝之不明之具腐蝕性液體（未
    扣案）潑向甲○○，致甲○○左肩後上背受化學性灼傷等傷
    害，起訴書認被告乙○○此部分係觸犯刑法第278條第1項、
    第3項之重傷未遂罪，惟本院認其應係犯刑法第277條第1項
    之傷害罪，依同法第287條前段之規定，須告訴乃論。茲據
    告訴人甲○○與被告乙○○達成民事和解，並撤回其告訴，
    有其96年7月4日撤回告訴狀在卷可稽，依照首開說明，爰諭
    知不受理之判決。
據上論斷，應依刑事訴訟法第299條第1項前段、第303條第3款，
刑法第302條第1項、第41條第1項前段、第38條第1項第2款，中
華民國96年罪犯減刑條例第2條第1項第3款、第7條、第9條，刑
法施行法第1之1條，判決如主文。
本案經檢察官郭玄義到庭執行職務。
中　　華　　民　　國　　96　　年　　8 　　月　　28　　日
　　　　  　　刑事第三庭  審判長法  官   林欽章
                                法  官   葉明松
                                法  官   姚銘鴻
以上正本證明與原本無異。
如不服本判決，應於判決送達後10日內，向本院提出上訴書狀，
上訴書狀應「敘述具體上訴理由」，並按他造當事人之人數附繕
本。「切勿逕送上級法院」。
告訴人或被害人對於判決如有不服具備理由請求檢察官上訴者，
其上訴期間之計算係以檢察官收受判決正本之日期為準。
中　　華　　民　　國　　96　　年　　8 　　月　　28　　日
                                書記官  郭佳雯
中華民國刑法第302條第1項
（剝奪他人行動自由罪）
私行拘禁或以其他非法方法，剝奪人之行動自由者，處 5 年以下
有期徒刑、拘役或 3 百元以下罰金。
